臺灣高雄地方法院民事裁定
108年度消債更字第62號
聲  請  人  曾金雀  
0000000000000000

上列當事人因消費者債務清理事件聲請更生，本院裁定如下：
    主  文
聲請人曾金雀自民國一百零八年六月十八日下午四時起開始更生
程序。
命司法事務官進行本件更生程序。
    理  由
一、本件聲請意旨略以：伊無力清償債務，曾依消費者債務清理
    條例向玉山銀行提出前置協商但不成立，爰聲請准予更生等
    語。
二、按「債務人不能清償債務或有不能清償之虞者，得依本條例
    所定更生或清算程序，清理其債務。」消費者債務清理條例
    第3條定有明文。衡以消費者與金融機構間債之關係之發生
    ，係依契約自由原則及相互間之信賴為基礎，此為社會經濟
    活動得以維繫及發展之重要支柱，債務人經濟窘迫，固不應
    任其自生自滅，債權人一方之利益，仍不能因之摒棄不顧。
    又消費者債務清理條例所稱消費者，指5年內未從事營業活
    動或從事小規模營業活動之自然人。前項小規模營業指營業
    額平均每月新臺幣（下同）20萬元以下者。債務人無擔保或
    無優先權之債務總額未逾1,200萬元者，於法院裁定開始清
    算程序或宣告破產前，得向法院聲請更生。法院開始更生程
    序之裁定，應載明其年、月、日、時，並即時發生效力。法
    院裁定開始更生或清算程序後，得命司法事務官進行更生或
    清算程序，必要時得選任律師、會計師或其他適當之自然人
    或法人一人為監督人或管理人。本條例第2條第1、2項、第4
    2條第1項、第45條第1項及第16條第1項亦分別定有明文。
三、經查：
  ㈠聲請人所主張上開事實，業據其提出財產及收入狀況說明書
    （卷第3至4頁）、債權人清冊（卷第6頁）、財團法人金融
    聯合徵信中心前置協商專用債權人清冊（卷第8至9頁）、信
    用報告（卷第11至13頁）、前置協商不成立通知書（卷第14
    頁）、財政部高雄國稅局105年及106年度綜合所得稅各類所
    得資料清單及總歸戶財產查詢清單（卷第15至17頁）、勞工
    保險被保險人投保資料表（卷第18頁）、存摺（卷第118至1
    45頁）、商業保險投保資料查詢結果表（卷第161頁）、戶
    籍謄本（卷第163頁）、非自願離職證明書（卷第207頁）等
    在卷可參。
  ㈡本件聲請人擔任「京禧環境工程股份有限公司」之監察人，
    而京禧環境工程股份有限公司於96年2月26日設立登記，負
    責人為聲請人之配偶郭○○，此有財團法人金融聯合徵信中心
    前置協商專用債權人清冊及高雄市政府函附股份有限公司設
    立及變更登記表可稽（參卷第9頁、第37至63頁），因監察
    人依公司法規定僅於執行業務範圍內為負責人，故不宜直接
    視為從事營業活動；再者，據財政部高雄國稅局108年2月26
    日財高國稅鎮服字第1080550672號函及108年5月7日財高國
    稅鎮銷字第1082552122號函附營業人銷售額與稅額申報書所
    載，京禧環境工程股份有限公司自103年2月19日起至108年2
    月18日之銷售額總計為10,209,343元（卷第78至107頁、第2
    17頁），平均每月營業額為170,156元（計算式：10,209,34
    3÷60＝170,156，本件均係採四捨五入計算），併予敘明。
  ㈢次查，聲請人於106年及107年度申報所得均為274,600元（均
    為京禧環境工程股份有限公司薪資所得），惟其自陳聲請更
    生前2年內之薪資所得為每月23,000元，名下無財產，勞工
    保險投保單位為京禧環境工程股份有限公司，投保薪資為23
    ,100元，嗣聲請人提出非自願離職證明書，其載「108年2月
    28日因公司營運問題向國稅局辦理暫停營業無法繼續約僱乃
    予以停職」，其2名成年子女均未給付扶養費等情，此有上
    開綜合所得稅各類所得資料清單、財產歸屬清單、勞工保險
    被保險人投保資料表、扣繳憑單、非自願離職證明書及本院
    依職權調閱107年度稅務電子閘門財產所得調件明細表（卷
    第16至18頁、第117頁、第207頁、第244頁）在卷可參。則
    在查無聲請人有其他收入來源之情形下，佐以其106年及107
    年度平均每月所得均為22,883元（計算式：274,600÷12＝22,
    883），本院認以其自陳每月23,000元作為核算其現在償債
    能力之基礎，堪認妥適。
  ㈣關於聲請人個人日常必要支出部分，按債務人必要生活費用
    ，以最近一年衛生福利部或直轄市政府所公告當地區每人每
    月最低生活費一點二倍定之，本條例第64條之2第1項定有明
    文。本院參酌衛福部社會司所公告108年度高雄市最低生活
    費標準為13,099元，則聲請人每月生活所必需除有特殊情形
    並有證據證明者外，自宜以此數額之1.2倍即15,719元為度
    ，始得認係必要支出。又上開最低生活費用之標準，係照當
    地近1年平均每人消費支出60％，依其基準之家庭收支調查報
    告調查表格式示有關經常性支出之調查項目，其原即包括利
    息支出、食品、衣著、房租及水費、電費、醫療保健、交通
    、娛樂、教育等基本生活需求；因聲請人自陳居住於婆婆女
    兒所有之房屋（卷第110頁），堪認聲請人客觀上應無房屋
    費用支出，故於計算聲請人個人每月必要生活費時，即應自
    前開已包括聲請人居住費用在內，扣除相當於房租支出所佔
    比例24.36％，俾免重複計列費用，而符公平之旨，則依此計
    算之結果，聲請人每月之必要生活費在不含居住費用之情形
    下，即應為11,890元【計算式：15,719－（15,719×24.36%）
    ＝11,890】。
  ㈤至扶養部分，聲請人主張須扶養公公，每月扶養費10,000元
    。按直系血親卑親屬為第一順位扶養義務人，民法第1115條
    定有明文。查聲請人之公公郭△△之子女含聲請人之配偶共4
    名（參卷第162頁家族系統表），是縱使聲請人之公公確實
    有受扶養之必要，依法應先由聲請人配偶及配偶之兄弟姊妹
    扶養，再由屬直系血親卑親屬之聲請人成年子女扶養，以聲
    請人現已負欠債務之情況下，聲請人既非其公公之扶養義務
    人，其基於情誼而提供法定扶養義務外之金錢照顧，不得有
    害債權人之權利，故聲請人上開非扶養義務範圍之扶養費，
    不應納入必要費用支出。
四、綜上所述，以聲請人現每月收入23,000元為其償債能力基準
    ，扣除個人必要生活費11,890元後，餘11,110元，而聲請人
    目前負債總額為797,060元（參卷第218頁中國信託銀行183,
    841元、第239頁玉山銀行423,471元，及台北富邦銀行、國
    泰世華銀行、聯邦銀行、台新銀行依債權人清冊所載分別為
    21,122元、52,110元、28,833元、87,683元），以聲請人每
    月所餘按月攤還結果，如不計利息，需約6年（計算式：797
    ,060÷11,110÷12＝6.0）始能清償完畢，已逾本條例第53條第
    2項第3款所定6年清償期，如加計利息負擔，其還款年限顯
    然更長，堪認聲請人確有不能清償債務或有不能清償之虞之
    情事。此外，聲請人無擔保或無優先權之債務總額未逾1,20
    0萬元，且無本條例第6條第3項、第8條或第46條各款所定駁
    回更生聲請之事由存在，則聲請人聲請更生為有理由，應予
    准許，爰命司法事務官進行本件更生程序。
五、依本條例第11條第1項、第45條第1項，裁定如主文。
中　　華　　民　　國　　108 　年　　6 　　月　　18　　日
                  民事庭　法　官　沈建興
以上正本係照原本作成。
本裁定不得抗告。
中　　華　　民　　國　　108 　年　　6 　　月　　18　　日
                          書記官  胡美儀